臺灣花蓮地方法院刑事判決　　　　　　96年度花簡字第1016號
聲　請　人　臺灣花蓮地方法院檢察署檢察官
被　　　告　甲○○
上列被告因違反臺灣地區與大陸地區人民關係條例案件，經檢察
官聲請簡易判決處刑（96年度偵字第5179號），本院判決如下：
    主  文
甲○○共同違反不得使大陸地區人民非法進入臺灣地區之規定，
處有期徒刑陸月，如易科罰金，以銀元佰元即新臺幣玖佰元折
算壹日，減為有期徒刑月，如易科罰金，以銀元佰元即新臺
幣玖佰元折算壹日。緩刑貳年。
    事  實
一、甲○○為使大陸地區人民非法進入臺灣地區，竟並無真實結
    婚之意，而與真實姓名年籍不詳之成年男子（以下稱甲男）
    及甲男之真實姓名年籍不詳之成年友人（以下稱乙男），共
    同基於行使使公務員登載不實文書之概括犯意及以假結婚之
    方式使大陸地區人民得以臺灣地區人民配偶身分非法進入臺
    灣地區之犯意聯絡，以新臺幣（下同）8 萬元之代價，經甲
    男介紹後同意前往大陸地區進行假結婚。甲○○遂於民國91
    年12月21日，由「乙男」帶同前往大陸地區，與大陸地區男
    子林杰於92年1月13 日在福建省福州市辦理結婚登記，並取
    得福州市民政局製發之閩榕民婚字第w0000000號結婚證及該
    市公證處（2003）榕公證內民字第658 號結婚證明公證書後
    ，再由甲○○於回國後持前揭結婚證明書及結婚證，於92年
    2月25 日向花蓮縣萬榮鄉戶政事務所申辦結婚登記，致使不
    知情之該管公務員，將渠等不實結婚之事項登載於職務上所
    掌之戶籍登記簿、戶口名簿等公文書上，並在所掌換發甲○
    ○之國民身分證配偶欄上，為配偶為「林杰」之不實登載後
    ，再據以製發戶籍謄本予甲○○，均足生損害於戶政機關對
    於戶籍管理之正確性。嗣結婚登記辦竣，甲○○即持向內政
    部警政署入出境管理局（現改為內政部入出國及移民署，下
    仍簡稱境管局），以配偶來臺灣地區探親為由，持以行使申
    辦林杰進入臺灣地區旅行證，使林杰於92年4月15 日起非法
    進入臺灣地區，並持該不實之旅行證向機場境管人員行使之
    ，足以生損害於境管局對於入出境管理之正確性。
二、案經花蓮縣政府警察局鳳林分局報請臺灣花蓮地方法院檢察
    署檢察官偵查聲請簡易判決處刑。
    理  由
一、上開犯罪事實業據被告甲○○於警詢及偵查中均坦承在卷，
    且有被告與案外人林杰之結婚證、結婚公證書、入出國日期
    證明書及海基會證明、結婚登記申請書、大陸地區人民進入
    臺灣地區旅行證申請書、大陸地區人民進入臺灣地區保證書
    、大陸地區人民明細資料報表附卷可稽。足認其自白確與事
    實相符，應依法論科。
二、按夫妻之一方為臺灣地區人民，一方為大陸地區人民者，其
    結婚或離婚之效力，依臺灣地區之法律，臺灣地區與大陸地
    區人民關係條例第53條定有明文。被告與案外人林杰雖在大
    陸地區福建省福州市公證處為結婚登記，惟渠等既欠缺結婚
    之真意，則結婚之效力，依吾國民法即因欠缺結婚實質要件
    ，應屬無效。被告明知前開事項，竟仍向花蓮縣萬榮鄉戶政
    事務所辦理結婚登記，使戶政機關人員將該等結婚之不實事
    項，登載於戶政人員所掌之戶籍登記簿、戶口名簿及國民身
    分證之公文書內，自足生損害於戶政機關對於戶籍管理之正
    確性。而被告復持前揭戶政人員不實登載之結婚登記而據此
    製發之戶籍謄本，持往境管局行使，以探親名義申請案外人
    林杰來臺，自亦足以生損害於境管局對入出境管理之正確性
    無訛。次按臺灣地區與大陸地區人民關係條例第79條第1 項
    處罰違反同條例第15條第1 款所定使大陸地區人民非法進入
    臺灣地區罪，凡非經合法手續進入者皆包含之，使大陸地區
    人民以假結婚真入境之脫法方式，進入臺灣地區，即該當此
    罪，非以偷渡者為限（最高法院92年度台上字第40號裁判參
    照）。
三、查刑法於95年7月1日修正公布施行，而有關新舊法之比較，
    應就罪刑有關之共犯、連續犯、累犯加重等暨其他法定加減
    原因（如身分加減）與加減例等一切情形，綜其全部罪刑之
    結果而為比較（最高法院95年第8 次刑事庭會議決議參照）
    。本件被告與林杰、「甲男」、「乙男」，就行使使公務員
    登載不實文書罪，有犯意之聯絡及行為分擔；被告與「甲男
    」、「乙男」就使大陸地區人民非法進入臺灣地區，有犯意
    之聯絡及行為分擔，固應論以共同正犯。惟刑法第28條於修
    正前係規定：「二人以上共同實施犯罪之行為者，皆為正犯
    。」；修正後為：「二人以上共同實行犯罪之行為者，皆為
    正犯。」，實施之概念包括陰謀、預備、著手及實行等階段
    之行為，修正後概念已有限縮；又被告於上揭刑法修正前所
    為先後多次行使使公務員登載不實文書犯行，時間緊密，犯
    罪構成要件相同，顯係基於概括犯意而為，如依修正前刑法
    第56條之規定，雖為連續犯，應以一罪論，然依新法之規定
    ，已刪除連續犯之規定；又所犯連續行使使公務員登載不實
    文書罪及使大陸地區人民非法進入臺灣地區罪間，有方法目
    的結果之牽連關係，應僅論以較重之使大陸地區人民非法進
    入臺灣地區罪1罪，然刑法第55 關於牽連犯之規定，亦同刪
    除；再者同法第41條第1項前段原規定：「犯最重本刑為5年
    以下有期徒刑以下之刑之罪，而受6 個月以下有期徒刑或拘
    役之宣告，因身體、教育、職業、家庭之關係或其他正當事
    由，執行顯有困難者，得以1元以上3 元以下折算1日，易科
    罰金。」，又依被告行為時之易科罰金折算標準，修正前罰
    金罰鍰提高標準條例第2 條前段（現已刪除）規定，就其原
    定數額提高為100倍折算1一日，則本件受刑人行為時之易科
    罰金折算標準，應以銀元300元折算1日，經折算為新臺幣後
    ，應以新臺幣900元折算為1日，修正後刑法第41條第1 項前
    段則規定：「犯最重本刑為5 年以下有期徒刑以下之刑之罪
    ，而受6 個月以下有期徒刑或拘役之宣告者，得以新臺幣1,
    000元、2,000元或3,000元折算1日，易科罰金。」經綜合比
    較修正前後之規定，自以修正前刑法之規定，較有利於行為
    人。再者，被告行為後，臺灣地區與大陸地區人民關係條例
    第79條第1項業於92年10月31日修正並自同年12月31 日施行
    ，規定：「違反第15條第1款規定者，處1年以上7 年以下有
    期徒刑，得併科新臺幣100 萬元以下罰金」，修正前則為：
    「違反第15條第1款者，處5年以下有期徒刑、拘役或科或併
    科新臺幣50萬元以下罰金。」是比較新舊法結果，亦以行為
    時之舊法有利於被告，依刑法第2條第1項前段規定，自仍適
    用被告行為時之舊法處罰。
四、核被告所為，係犯刑法第216條、第214條之行使使公務員登
    載不實文書罪、修正前臺灣地區與大陸地區人民關係條例第
    79條第1 項之使大陸地區人民非法進入臺灣地區罪處斷。被
    告使公務員為不實之登載後，復持該登載不實之公文書行使
    ，其使公務員登載不實之低度行為為行使公務員登載不實之
    公文書之高度行為所吸收，不另論罪。被告與林杰、「甲男
    」、「乙男」，就行使使公務員登載不實文書罪，有犯意之
    聯絡及行為分擔，應論以共同正犯；被告與「甲男」、「乙
    男」就使大陸地區人民非法進入臺灣地區，有犯意之聯絡及
    行為分擔，應論以共同正犯。被告先後多次行使使公務員登
    載不實文書之犯行，時間緊接，觸犯構成犯罪要件相同之罪
    名，依其情節，顯係出於概括之犯意反覆為之，均為連續犯
    ，依修正前刑法第56條之規定以1 罪論，並加重其刑。又行
    使使公務員登載不實文書罪，與使大陸地區人民非法進入臺
    灣地區罪2 罪間，有方法目的之牽連關係，應從一重依使大
    陸地區人民非法進入臺灣地區罪處斷。爰審酌政府基於人道
    之考量，而准許大陸地區配偶得以入境臺灣地區，然此良法
    美意，竟成為近年大陸地區人士利用假結婚方式進入臺灣地
    區，並從事非法打工或色情行業等不法行為之管道，不僅嚴
    重影響社會經濟及秩序，甚或造成國家安全重大危機，惟考
    量被告僅為假結婚之人頭，犯罪之情節較輕等一切情狀，量
    處如主文所示之刑，並諭知易科罰金之折算標準。末查中華
    民國96年罪犯減刑條例自96年7月16 日施行，被告所犯本件
    之罪時間係在96年4月24 日以前，符合減刑之條件，爰依上
    開條例第2條第1項第3款之規定，就其宣告刑予以減刑2分之
    1 ，並諭知減得之刑之易科罰金折算標準。又被告未曾受有
    期徒刑以上刑之宣告，有卷附臺灣高等法院被告前案紀錄表
    可按，本院認其經此偵、審程序之教訓，當知所警惕，而無
    再犯之虞，並認前開對其宣告之刑，以暫不執行為適當，爰
    併諭知緩刑2年，以啟自新。
五、依刑事訴訟法第449條第1項前段，修正前臺灣地區與大陸地
    區人民關係條例第79條第1項、第15條第1款，刑法第11條前
    段，第2條第1項前段、第28條、第216條、第214條、修正前
    刑法第55條、第56條、第41條第1項前段、第74條第1 項第1
    款，修正前罰金罰鍰提高標準條例第2 條，現行法規所定貨
    幣單位折算新臺幣條例第2條，中華民國96 年罪犯減刑條例
    第2條第1項第3款、第7條、第9 條，逕以簡易判決處刑如主
    文。
中    華    民    國    96    年    12    月    10    日
                  花蓮簡易庭    法  官  林恒祺
上列正本證明與原本無異。
如對本判決不服，應於送達後10日內，向本院提出上訴狀。（上
訴狀應記載具體上訴理由並應抄附繕本）
中　　華　　民　　國　　96　　年　　12　　月　　11　　日
                                書記官
附錄本判決論罪之法律條文：
修正前臺灣地區與大陸地區人民關係條例第79條第1項
違反第十五條第一款規定者，處五年以下有期徒刑、拘役或科或
併科新台幣五十萬元以下罰金。
修正前臺灣地區與大陸地區人民關係條例第15條
左列行為不得為之：
一  使大陸地區人民非法進入臺灣地區。
二  招攬臺灣地區人民未經許可使之進入大陸地區。
三  使大陸地區人民在臺灣地區從事未經許可或與許可目的不符
    之活動。
四  僱用或留用大陸地區人民在臺灣地區從事未經許可或與許可
    範圍不符之工作。
五  居間介紹他人為前款之行為。
